【裁判字號】    95,易,2309
【裁判日期】    951225
【裁判案由】    毒品危害防制條例
【裁判全文】
臺灣臺北地方法院刑事判決              95年度易字第2309號
公  訴  人  臺灣臺北地方法院檢察署檢察官
被      告  甲○○
                    （現因另案在臺灣桃園女子監獄執行中）
上列被告因違反毒品危害防制條例案件，經檢察官提起公訴（95
年度毒偵字第2387號），本院判決如下：
    主  文
本件免訴。
    理  由
一、公訴意旨略以：被告甲○○前因施用毒品案件，經送觀察、
    勒戒後，認無繼續施用毒品之傾向，於民國88年5月19日經
    臺灣宜蘭地方法院檢察署以88年度偵字第1024號、第1504號
    、第1567號、第1752號、第1920號、第1925號為不起訴處分
    ，復因多次施用毒品案件，於89年1月10日經臺灣宜蘭地方
    法院以88年度易字第440號判決有期徒刑6月確定（於90年12
    月7日執行完畢）、於91年1月18日經臺灣花蓮地方法院以90
    年度易字第565號判決有期徒刑8月確定（於92年12月9日執
    行完畢）、於95年2月23日經臺灣臺北地方法院以94年度易
    字第1986號判決有期徒刑9月確定（尚未執行完畢）。詎其
    猶不知悔改，又基於施用第二級毒品之犯意，於95年8月27
    日零時許，在台北市○○區○○街「金麗麗賓館」施用第二
    級毒品安非他命，為警於95年8月31日凌晨0時20分許，在台
    北市○○區○○路25巷36弄4號「萬龍旅社」303室查獲，並
    扣得第二級毒品安非他命2小包（毛重0.46公克、淨重0.02
    公克）。因認被告涉犯毒品危害防制條例第10條第2項之施
    用第二級毒品罪嫌等語。
二、按案件曾經判決確定者，應諭知免訴之判決，刑事訴訟法第
    302條第1款定有明文。此所謂應為免訴之判決，係以同一案
    件，已經法院為實體上之確定判決，該被告應否受刑事制裁
    ，既因前次判決而確定，不能更為其他有罪或無罪之實體上
    裁判，此項原則，關於實質上一罪或裁判上一罪，其一部事
    實已經判決確定者，對於構成一罪之其他部分，固亦均應適
    用，但此種事實係因審判不可分之關係，在審理事實之法院
    ，就全部犯罪事實，依刑事訴訟法第267條規定，本應予以
    審判，故其確定判決之既判力自應及於全部之犯罪事實，惟
    若在最後審理事實法院宣示判決後始行發生之事實，既非該
    法院所得審判，即為該案判決之既判力所不能及，是既判力
    對於時間效力之範圍應以最後審理事實法院之宣示判決日為
    判斷之標準，而所謂「最後審理事實法院」，非謂「最後事
    實審」，自不限於二審判決，因而在未經上訴於二審法院之
    判決，亦屬相同，否則，如認判決在一審確定者，其既判力
    延伸至確定之時，則於第一審法院宣示判決後因被告逃匿無
    法送達延宕確定日期，在此期間，被告恣意以概括之犯意連
    續為同一罪名之犯行，而受免訴判決，其有違公平正義原則
    ，實非確當（最高法院88年度台上字第2576號判決要旨參照
    ）。
三、訊據被告就其於上開時、地施用第二級毒品安非他命之事實
    ，坦承不諱（見本院95年12月22日準備程序筆錄），且其尿
    液檢體（編號：019419）經送請檢驗結果，呈安非他命及甲
    基安非他命之陽性反應，復有台北市政府警察局偵辦毒品案
    件尿液委驗單、台灣尖端先進生技醫藥股份有限公司出具之
    濫用藥物檢驗報告各一張在卷可稽（見偵查卷第38、39頁）
    ，足認被告確有施用第二級毒品安非他命之犯行。惟按毒品
    危害防制條例對於施用毒品之行為，就初犯或觀察勒戒、強
    制戒治執行完畢釋放後五年以後再犯施用毒品之人，均先施
    以觀察勒戒或強制戒治之保安處分，只有觀察勒戒或強制戒
    治執行完畢釋放後，五年以內再犯施用毒品之人，始依法追
    訴（毒品危害防制條例第23條第2項規定參照）。而毒品危
    害防制所列管的毒品，乃具有成癮性、濫用性及對社會危害
    性之麻醉藥品與其製品及影響精神物質與其製品（毒品危害
    防制條例第2條第1項規定參照），其中安非他命會使施用者
    出現耐藥性及上癮，使其產生心理及生理之成癮性及依賴性
    ，對於初犯之人，固難以判斷有無成癮性，然倘經過觀察勒
    戒或強制戒治執行完畢釋放後，於五年以內再犯施用毒品之
    罪之人，顯足以認定已具有施用毒品之成癮性及依賴性，可
    評價為有施用毒品之常習性。此為立法者制定毒品危害防制
    條例之本旨。依此，毒品危害防制條例第10條之施用毒品罪
    ，因具有成癮之病患人格特質，構成要件本質上含有「習慣
    性」反覆為同一施用行為之意涵（學理上稱為「集合犯」）
    ，對於行為人多次施用毒品之行為，應論以包括的一罪，尚
    不得僅因施用毒品之行為，從自然生活觀察上屬於複數，遽
    以數罪併罰之方式處斷。
四、查被告另案前因於95年7月31日某時，在台北市○○區○○
    路77號4樓之3住處內，施用第二級毒品安非他命，為警於同
    年8月4日上午9時許，當場查獲，經檢察官於95年9月4日提
    起公訴，並由本院於95年9月29日以95年度易字第2072號判
    處被告有期徒刑九月，該案已於同年10月26日確定，有本院
    依職權調取之該案刑事宣示判決筆錄（含臺灣臺北地方法院
    檢察署95年度毒偵字第2153號起訴書）、臺灣高等法院被告
    前案紀錄表在卷可考。再者，被告前於86年間因違反麻醉藥
    品管理條例案件，經臺灣宜蘭地方法院於86年7月3日以86年
    度易字第603號判處有期徒刑六月確定（87年4月14日因縮短
    刑期執行完畢）；於88年間因施用毒品案件，臺灣宜蘭地方
    法院以88年度毒聲字第217、224號裁定送觀察勒戒，因認無
    繼續施用毒品之傾向，經臺灣宜蘭地方法院檢察署檢察官於
    88年5月19日以88年度偵字第102 4、1504、1567、1752、19
    20、1925號為不起訴處分；於88年間因施用毒品案件，經臺
    灣宜蘭地方法院以88年度毒聲字第847號裁定送觀察勒戒，
    因認有繼續施用毒品之傾向，經同院於88年10月25日以88年
    度毒聲字第961號裁定送強制戒治，因裁定停止戒治而於89
    年4月13日停止戒治釋放，同案並經臺灣宜蘭地方法院以88
    年度易字第440號判處有期徒刑六月確定，於90年12月7日送
    監執行完畢；於90年間因施用毒品案件，經臺灣花蓮地方法
    院於90年10月25日以90年度毒聲字第215號裁定強制戒治，
    同案並經臺灣花蓮地方法院以90年度易字第565號判處有期
    徒刑八月確定，於92年12月7日因縮短刑期執行完畢；於94
    年間又因施用毒品案件，經本院於95年1月12日以94年度易
    字第1986號判處有期徒刑九月，並於提起上訴後因撤回而告
    確定（現執行中），有臺灣高等法院被告前案紀錄表可考，
    佐以本案被告於警詢中自承：「（問：妳有沒有吸食安非他
    命之習慣？）我有吸食安非他命之習慣。（問：妳平均多久
    要吸食安非他命乙次？）約三至四天乙次」等語（見偵查卷
    第8頁），足認其確有施用安非他命之成癮性、習慣性。
五、又查，本案被告被訴施用第二級毒品安非他命之犯罪時間為
    95年8月27日，此與前揭本院確定判決（95年度易字第2072
    號）所認定之施用時間95年7月31日，相去不到一月，此間
    並經被告於本院審理時自承：「（問：95年9月27日至95年8
    月27日這段期間，你施用過毒品幾次？）一個星期大概用一
    次，從95年7月31日抓到，大概用了二、三次」等語在卷（
    見本院95年12月22日準備程序筆錄第4頁），益徵被告自前
    案施用毒品為警查獲時起至本案為警查獲時止，確有未經發
    覺之多次施用安非他命之成癮犯行。揆之上開說明，本案被
    訴施用安非他命之行為與上開判決確定之施用安非他命犯行
    ，解釋上應屬於集合犯之包括的一罪。此外，本院前案確定
    判決就被告施用安非他命犯行之既判力，依上開說明，應擴
    張至最後事實審即宣示判決日（95年9月29日）以前發生之
    施用安非他命之事實，而本案被告被訴施用安非他命犯行係
    在95年8月27日，自為前案確定判決之既判力效力所及。公
    訴人認本件被告上開施用安非他命之犯行，係另行起意，非
    前案既判力效力所及，非有可採。
六、至員警查獲之結晶體二小包，含有第二級毒品甲基安非他命
    、N,N-二甲基安非他命之成分，有台北市政府警察局95年10
    月27日北市鑑毒字第611號鑑驗通知書可稽（見本院刑事卷
    ），此等安非他命係供被告預備施用之物，此據其於警詢供
    承：「這二小包安非他命是我自己要吸食用的」等語在卷（
    見偵查卷第7頁），其持有安非他命之行為屬於不罰之前行
    為，自應同為前案確定判決之效力所及，揆之前開說明，不
    經言詞辯論，逕為免訴判決之諭知。
據上論斷，應依刑事訴訟法第302條第1款、第307條，判決如主
文。
中    華    民    國    95    年    12    月    25    日
                  刑事第十庭    審判長法  官  吳秋宏
                                      法  官  紀文惠
                                      法  官  姚念慈
以上正本證明與原本無異。
如不服本判決，應於判決送達後10日內，向本院提出上訴狀。
                                      書記官  惠  莊
中    華    民    國    95    年    12    月    28    日


司法院資訊處製作；財團法人民間司法改革基金會備份。
